【裁判字號】    98,交聲,318
【裁判日期】    980930
【裁判案由】    聲明異議
【裁判全文】
臺灣嘉義地方法院交通事件裁定         98年度交聲字第318號
原處分機關  交通部公路總局嘉義區監理所嘉義市監理站
異  議  人
即受處分人  甲○○
上列受處分人因違反道路交通管理處罰條例事件，對於交通部公
路總局嘉義區監理所嘉義市監理站民國98年8月25日所為之裁決
（處分案號：嘉監義裁字第裁76－ZDR017765號裁決書），聲明
異議，本院裁定如下：
    主  文
原處分撤銷。
甲○○不罰。
    理  由
一、原處分意旨略以：異議人即受處分人甲○○於民國98年1月3
    日晚間9時57分許，駕駛車牌號碼CT-6707號自用小客車，行
    經國道高速公路新市收費站時，因車輛未申裝E通機誤闖ETC
    車道，經通知補繳通行費仍逾期未補繳，有汽車行駛於應繳
    費之公路、橋樑、隧道或輪渡，不依規定繳費之違規行為，
    經內政部警政署國道公路警察局第四警察隊新市分隊警員製
    單舉發，而於98年8月25日依道路交通管理處罰條例第27條
    第1項等規定，裁處異議人罰鍰新臺幣（下同）3,000元云云
    。
二、聲明異議意旨略以：伊當時確實未申裝E通機而誤闖ETC車道
    ，但因未收到補繳通知單，因此不知要補繳或如何處置，實
    係未收到補繳通知單，並非故意不補繳而來接受3,000元之
    罰鍰，況誤闖ETC車道之罰款600元及過路費均已繳納完畢等
    語。
三、按處理違反道路交通管理事件，有關文書送達之程序，依行
    政程序法之規定，違反道路交通管理事件統一裁罰基準及處
    理細則第5條定有明文。又送達，於應受送達人之住居所、
    事務所或營業所為之；於應送達處所不獲會晤應受送達人時
    ，得將文書付與有辨別事理能力之同居人、受僱人或應送達
    處所之接收郵件人員；應受送達人或其同居人、受僱人、接
    收郵件人員無正當理由拒絕收領文書時，得將文書留置於應
    送達處所，以為送達；送達，不能依前2條規定為之者，得
    將文書寄存送達地之地方自治或警察機關，並作送達通知書
    2份，1份黏貼於應受送達人住居所、事務所、營業所或其就
    業處所門首，另1份交由鄰居轉交或置於該送達處所信箱或
    其他適當位置，以為送達。前項情形，由郵政機關為送達者
    ，得將文書寄存於送達地之郵政機關，行政程序法第72條第
    1項前段、第73條第1項、第3項、第74條第1項、第2項分別
    定有明文。是有關違反道路交通管理事件文書之送達，苟非
    已送達於應受送達人之住居所或營業所，尚難認已符送達之
    規定。故如受處罰人未能合法收受舉發通知之送達，即不能
    認受處罰人已經合法收受舉發通知單而逕行裁決。
四、經查：
  (一)異議人雖原居住於車籍地址（當時之戶籍地址）嘉義市○區
    ○○路722巷42號，惟早已於94年12月13日將戶籍遷入嘉義
    市○區○○○路319巷2號之1，其提出於原處分機關交通部
    公路總局嘉義區監理所嘉義市監理站之陳述單及本院之聲明
    異議狀上，亦均記載住居所為嘉義市○區○○○路319巷2號
    之1，有其全戶戶籍資料查詢結果、嘉義市監理站交通違規
    陳述單、刑事聲明交通異議狀各1份附本院卷可稽（見本院
    卷第13頁、第1頁），是上開嘉義市○區○○路722巷42 號
    之址，自94年12月13日之後，已非異議人之住居所，當無疑
    義。而遠通電收股份有限公司（下稱遠通公司）寄送之通行
    費補繳通知單，係送達至嘉義市○區○○路722巷42號，有
    交通部臺灣區○道○○○路局新市收費站98年6月18日高市
    稽字第0980000924號函及內政部警政署國道公路警察局98年
    5月20日公警局交字第ZDR017765號舉發違反道路交通管理事
    件通知單影本各1份在卷可考（見本院卷第15頁至第16頁、
    第10頁），顯然本件之通行費補繳通知單未向受處分人目前
    之戶籍地址（通常可認係有意設為住所）嘉義市○區○○○
    路319巷2號之1之址合法送達甚明，揆諸前揭說明，本件通
    行費補繳通知單之送達程序於法尚有未合，當不生合法送達
    之效力。
  (二)至汽車所有人地址如有變更，應向公路監理機關辦理登記，
    道路交通安全規則第23條第1項雖定有明文，惟本件受處分
    人未依上開規定辦理地址變更登記，核係應否依道路交通管
    理處罰條例第16條第1項第1款「各項異動，不依規定申報登
    記者」之規定處罰之問題，尚不得以受處分人怠於向公路監
    理機關辦理地址變更登記，即認本案之通行費補繳通知單可
    僅向車籍地送達，以為踐行合法通知送達之程序，而仍應依
    前揭行政程序法第72條第1項前段之規定向受處分人之實際
    之住居所送達，方屬合法，附此敘明。
五、綜上，本件補繳通知單並未送達於受處分人當時之住居所，
    其送達程序與法尚有未合，不生合法送達之效力。原處分機
    關未察逕予裁罰，自有未洽，應由本院將原處分撤銷，改為
    異議人不罰之諭知。
據上論斷，應依道路交通管理處罰條例第87條第2項，道路交通
案件處理辦法第20條前段，裁定如主文。
中    華    民    國    98    年    9     月    30    日
                  交通法庭  法  官  吳育霖
上列正本證明與原本無異。
如不服本裁定，應於裁定送達後5日內向本院提出抗告狀（應附
繕本）。
中    華    民    國    98    年    9     月    30    日
                            書記官  林美芳


司法院資訊處製作；財團法人民間司法改革基金會備份。
